【裁判字號】    97,家抗,116
【裁判日期】    971231
【裁判案由】    變更子女姓氏
【裁判全文】
臺灣高雄地方法院民事裁定             97年度家抗字第116號
抗  告  人  甲○○
上抗告人因聲請變更子女姓氏事件，抗告人對於民國97年11月28
日本院97年度家聲字第341 號第一審所為之裁定不服，提起抗告
，本院管轄之第二審合議庭裁定如下：
    主  文
抗告駁回。
抗告程序費用新臺幣壹仟元由抗告人負擔。
    理  由
一、抗告意旨略以：抗告人別無兄弟可以傳承姓氏；且抗告人與
    訴外人黃永申婚姻關係存續中育有一子一女，黃婉婷之姓氏
    變更為母姓後，訴外人黃永申尚有一子可以傳承父姓，並無
    中斷香火之虞；又抗告人與訴外人黃永申離婚之後，為免影
    響黃婉婷與訴外人黃永申間之感情，在黃婉婷面前，對於訴
    外人黃永申從無微詞，且對於黃婉婷隱瞞訴外人黃永申之債
    權人向訴外人黃永申催討債務一事，顯見黃婉婷之姓氏對於
    黃婉婷自有不利之影響，僅黃婉婷有所不知而已。為此，爰
    提起本件抗告，請求廢棄原裁定，宣告變更黃婉婷之姓氏變
    更為母姓。
二、按有下列各款情形之一，且有事實足認子女之姓氏對其有不
    利之影響時，父母之一方或子女得請求法院宣告變更子女之
    姓氏為父姓或母姓：1 父母離婚者。2 父母之一方或雙方死
    亡者。3 父母之一方或雙方生死不明滿3 年者。4 父母之一
    方曾有或現有未盡扶養義務滿2 年者。民法第1059條第5 項
    定有明文。
三、經查，聲請人主張其與訴外人黃永申業已離婚，且訴外人黃
    永申業已死亡之事實，業據其提出戶籍謄本1 份為證，雖堪
    信為實在。然查，證人即聲請人之女黃婉婷於原審訊問時證
    稱：從父姓或母姓並無差別，伊覺得從母姓亦可，從父姓亦
    無不利影響等語（參見原審卷第19頁），顯見聲請人之女黃
    婉婷之姓氏對黃婉婷並無不利之影響。至抗告人雖主張：抗
    告人別無兄弟可以傳承姓氏；且抗告人與訴外人黃永申婚姻
    關係存續中育有一子一女，黃婉婷之姓氏變更為母姓後，訴
    外人黃永申尚有一子可以傳承父姓，並無中斷香火之虞；又
    抗告人與訴外人黃永申離婚之後，為免影響黃婉婷與訴外人
    黃永申間之感情，在黃婉婷面前，對於訴外人黃永申從無微
    詞，且對於黃婉婷隱瞞訴外人黃永申之債權人向訴外人黃永
    申催討債務一事，顯見黃婉婷之姓氏對於黃婉婷自有不利之
    影響，僅黃婉婷有所不知而已云云。惟查，抗告人是否別無
    兄弟可以傳承姓氏、黃婉婷之姓氏變更為母姓後，訴外人黃
    永申是否尚有一子可以傳承父姓，而無中斷香火之虞，原與
    黃婉婷之姓氏對黃婉婷有無不利之影響無涉；再縱令抗告人
    與訴外人黃永申離婚之後，在黃婉婷面前，對於訴外人黃永
    申時有微詞，且將訴外人黃永申之債權人向訴外人黃永申催
    討債務一事，據實告知黃婉婷，以致對於黃婉婷與訴外人黃
    永申間之感情有所影響，此一影響亦無非係因黃婉婷心中對
    於父親即訴外人黃永申之美好形象幻滅所致，而與姓氏無涉
    ，不因黃婉婷從父姓或母姓而有所不同，自不足以推論黃婉
    婷之姓氏對黃婉婷有不利之影響，抗告人以其與訴外人黃永
    申離婚之後，為免影響黃婉婷與訴外人黃永申間之感情，在
    黃婉婷對於訴外人黃永申從無微詞，且對於黃婉婷隱瞞債務
    人向訴外人黃永申催討債務一事，據以推論黃婉婷之姓氏對
    於黃婉婷自有不利之影響，僅黃婉婷有所不知而已云云，自
    無足取。綜上所陳，聲請人之女黃婉婷之姓氏對黃婉婷既無
    不利之影響，揆之前揭規定，聲請人之聲請，於法自有未合
    ，原裁定駁回其聲請，核無違誤。抗告意旨指摘原裁定不當
    ，請求廢棄原裁定，宣告變更黃婉婷之姓氏變更為母姓，為
    無理由，應予駁回。
四、據上論結，本件抗告為無理由，依非訟事件法第46條、第21
    條第2 項、第24條第1 項，民事訴訟法第495 條之1 第1 項
    、第449 條第1 項、第78條，裁定如主文。
中    華    民    國    97    年    12    月    31    日
                    家事法庭  審判長法  官  郭慧珊
                                    法  官  何清富
                                    法  官  伍逸康
如不服本裁定應於送達後10日內向本院提出再抗告狀，並繳納再
抗告費新台幣1000元。再為抗告應以適用法規顯有錯誤為理由，
並經本院之許可，該許可以原裁定所涉及之法律見解具有原則上
重要性者為限，並委任律師為代理人。
抗告人之配偶、三親等內之血親、二親等內之姻親，或抗告人為
法人、中央或地方機關時，其所屬專任人員具有律師資格並經法
院認適當者，亦得為第三審代理人。
前項情形應於提起再抗告或委任時釋明之。
正本係照原本作成。
中    華    民    國    97    年    12    月    31    日
                                    書記官  蔡淑貞


司法院資訊處製作；財團法人民間司法改革基金會備份。
